臺灣士林地方法院刑事判決　　　　　　 96年度訴字第810號
公　訴　人　臺灣士林地方法院檢察署檢察官
被　　　告　乙○○
上列被告因違反毒品危害防制條例等案件，經檢察官提起公訴（
96年度偵字第9053號、第9054號），而被告於本院準備程序期日
就被訴事實為有罪之陳述，經合議庭評議後，裁定由受命法官獨
任進行簡式審判程序，本院判決如下：
    主  文
乙○○明知為禁藥而轉讓，累犯，處有期徒刑壹年；又攜帶兇器
竊盜，累犯，處有期徒刑捌月。扣案鑰匙、扳手各壹把均沒收。
應執行有期徒刑壹年陸月。扣案鑰匙、扳手各壹把均沒收。
    事  實
一、乙○○曾於民國91年間，因違反毒品危害防制條例案件，經
    臺灣臺北地方法院以91年度易字第1370號判決處有期徒刑8
    月確定，經入監執行，於93年9 月8 日徒刑執行完畢。詎猶
    不知悛悔，其與劉保彪為朋友關係，2 人均染有施用安非他
    命之惡習。乙○○明知安非他命係法務部會同行政院衛生署
    所組之審議委員會報由行政院公告，具有成癮性、濫用性及
    對社會危害性之麻醉藥品，禁止製造、調劑、輸入、輸出、
    販賣或陳列之毒害藥品，係屬禁藥，竟基於轉讓禁藥之犯意
    ，於95年6 月間某日，在臺北市○○區○○路72巷31號劉保
    彪住處，自其所持有之1 大包禁藥安非他命中，抽取約0.1
    公克至0.2 公克份量，無償轉讓予劉保彪施用（劉保彪涉嫌
    施用毒品部分，由檢察官另案偵辦）1 次。
二、乙○○於96年7 月22日12時許，在臺北市○○區○○路150
    巷17號旁，因見甲○○所有車牌號碼EV-9035 號自小客車停
    放在該處，竟意圖為自己不法之所有，而另起竊盜犯意，先
    持其所有隨身攜帶之鑰匙1 把，插入上開車輛之車門鎖開啟
    車門後進入車內，以該鑰匙啟動汽車電門，嗣因汽車熄火無
    法再次發動，復利用原置於該自小客車內，客觀上可供兇器
    使用，足以對人之生命、身體產生危害之螺絲起子1 支破壞
    該車電鎖（毀損部分未據告訴），再持其所有不足以供兇器
    使用之扳手1 支，插入該車電門鎖內發動車輛，而竊取該車
    得手，並供己代步之用。嗣於同年月27日17時30分許，乙○
    ○駕駛上開贓車，行經臺北市○○區○○路72巷口時為警當
    場查獲。
三、案經臺北市政府警察局中山分局報告臺灣士林地方法院檢察
    署檢察官偵查起訴。
    理  由
一、按簡式審判程序之證據調查，不受第159 條第1 項之限制，
    刑事訴訟法第273 條之2 定有明文，是依上開規定，於行簡
    式審判程序之案件，被告以外之人於審判外之陳述，除有其
    他不得作為證據之法定事由外，應認具有證據能力。查證人
    劉保彪於警詢時、偵查中之證述及被害人甲○○於警詢時之
    指述，雖均係被告以外之人於審判外之陳述，惟因本案採行
    簡式審判程序，復無其他不得做為證據之法定事由，揆諸首
    揭說明，應認均具有證據能力。
二、上揭犯罪事實，業據被告乙○○於本院審理中坦承不諱，且
    就轉讓安非他命之犯罪事實，核與證人劉保彪於偵查時（見
    96年度偵字第9053號卷第68頁）所證情節相符；就攜帶兇器
    竊盜事實，核與被害人甲○○於警局詢時指述遭竊情節相符
    （見同上偵卷第62頁），並有被害人甲○○出具之贓物認領
    保管單（附於同上偵卷第64頁）、臺北市政府警察局車輛尋
    獲電腦輸入單（附於同上偵卷第43頁）、失車紀錄（附於同
    上偵卷第44頁）各1 紙等附卷足憑，此外，復有扣案扳手及
    鑰匙各1 支可資佐證。綜上，被告之自白與事實相符，可以
    採信。本案事證至為明確，被告犯行可以認定，自應依法論
    科。
三、按「安非他命」屬中樞神經興奮劑，具有輕微之成癮性，服
    用後會產生依賴性，耐藥性，並引起不安，頭昏，顫抖，亢
    進性反應，失眠、焦慮、譫妄、慢性中毒、精神障礙、類似
    精神分裂症之錯覺、幻覺、妄想及伴有行動與性格異常等副
    作用。其劑量增大時，甚或會致死亡。而其慣用者，由於精
    神錯亂，更具有暴力攻擊，及反社會行為等傾向情況更為嚴
    重，尤以戒除不易，其毒害不在煙毒之下，故安非他命乃迭
    經行政院衛生署於69年12月8 日衛署藥字第301124號、79年
    10月9 日衛署藥字第904142號公告列入藥物藥商管理法第16
    條第1 款（即現行藥事法第22條第1 項第1 款）之禁藥管理
    ，迄今尚屬禁藥，同時亦屬毒品危害防制條例第2 條第2 項
    規定之第2 級毒品。按藥事法第83條第1 項轉讓禁藥罪之法
    定刑為7 年以下有期徒刑，得併科新台幣500 萬元以下罰金
    ，較毒品危害防制條例第8 條第2 項轉讓第2 級毒品罪之法
    定刑為重。而藥事法第83條第1 項係於93年4 月21日修正公
    布，同年月23日施行（至於94年2 月5 日及95年5 月30日修
    正公布之藥事法該條項並未修正），為毒品危害防制條例之
    後法，且毒品之範圍尚包括影響精神物質與其製品，而藥事
    之管理，亦非僅止於藥品之管理，又毒品未必係經公告之禁
    藥，禁藥亦未必為毒品，是以毒品危害防制條例與藥事法二
    者，並無必然之特別法與普通法關係。故除有轉讓之第2 級
    毒品達毒品危害防制條例第8 條第6 項之一定數量，經依法
    加重後之法定刑較藥事法第83條第1 項之法定刑為重之情形
    外，因藥事法第83條第1 項為後法，且為重法，應優先適用
    藥事法處罰（臺灣高等法院暨所屬法院94年法律座談會刑事
    類提案第8 號結論意旨參照）。經查，本案被告轉讓第2級
    毒品安非他命予證人劉保彪之數量約為0.1 公克至0.2 公克
    ，業經認定如前，其轉讓之安非他命數量未達行政院於93年
    1 月7 日以院臺法字第0930080551號令所發布應加重其刑之
    數量（安非他命為淨重10公克以上者），自不得依毒品危害
    防制條例第8 條第6 項規定加重其刑，揆諸前開說明，自應
    優先適用藥事法之規定論處。又按刑法第321 條第1 項第3
    款之攜帶兇器竊盜罪，係以行為人攜帶兇器竊盜為其加重條
    件，此所謂兇器，其種類並無限制，凡客觀上足對人之生命
    、身體、安全構成威脅，具有危險性之兇器均屬之，且祇須
    行竊時攜帶此種具有危險性之兇器為已足，並不以攜帶之初
    有行兇之意圖為必要（最高法院79年台上字第5253號判例參
    照）。查本案被告持以作案之螺絲起子1 支，雖未扣案，然
    該螺絲起子長約15至20公分，且係金屬材質，業據被告供明
    在卷（見本院96年9 月21日審判筆錄第3 頁），若持以行兇
    ，依一般社會觀念，皆足以使人之身體、生命產生危險，揆
    諸前揭判例意旨，自堪認為兇器。故核被告無償轉讓安非他
    命予證人劉保彪之行為，係犯藥事法第83條第1 項之轉讓禁
    藥罪。被告持有第2 級毒品安非他命之低度行為，為轉讓之
    高度行為所吸收，不另論罪。檢察官起訴認被告係犯毒品危
    害防制條例第8 條第2 項之轉讓第2 級毒品罪，容有誤會，
    惟此基本社會事實相同，本院自得變更起訴法條如上；被告
    攜帶螺絲起子行竊之行為，係犯刑法第321 條第1 項第3款
    之攜帶兇器竊盜罪，檢察官起訴認被告係犯刑法第320 條第
    1 項之普通竊盜罪，容有未洽，惟此部份業經蒞庭檢察官於
    本院96年9 月21日審理時當庭更正起訴法條，本於檢察一體
    原則，應以蒞庭檢察官到庭更正後之所犯法條為起訴意旨所
    認應適用之法條，是本院亦無庸再行變更起訴法條，附此敘
    明。被告所犯上開轉讓禁藥罪、攜帶兇器竊盜罪2 罪間，犯
    意各別，罪質互異，應予分論併罰。被告於91年間，因違反
    毒品危害防制條例案件，經臺灣臺北地方法院以91年度易字
    第1370號判決處有期徒刑8 月確定，經入監執行，於93年9
    月8 日徒刑執行完畢，有臺灣高等法院被告前案紀錄表1份
    在卷可稽，其於前案執行完畢後5 年內故意再犯有期徒刑以
    上之各罪，均為累犯，應分別依刑法47條第1 項之規定論以
    累犯，並加重其刑。爰審酌被告提供他人禁藥安非他命之犯
    行，勢將助長施用安非他命之犯罪，且此類行為所生危害，
    非僅使人之生命、身體法益受到侵害，影響所及，甚且危害
    社會、國家之健全發展，所為實屬可議，且所為攜帶兇器竊
    盜犯行，對他人所生危害非輕，惟轉讓毒品數量非鉅，且犯
    後坦承犯行，竊盜所得財物，業已返還被害人等一切情狀，
    分別量處如主文所示之刑，並依法定應執行刑，以示懲儆。
四、扣案之鑰匙1 把、扳手1 支，均為被告所有供竊取本件自小
    客車所用之物，業據被告供明在卷，應依刑法第38條第1 項
    第2 款之規定宣告沒收。至被告行竊所用之螺絲起子1 支，
    係原置放於被害人甲○○所有之上開自小客車內乙節，亦據
    被告供承明確（見本院96年9 月21日審判筆錄第3 頁），堪
    認非被告所有之物，爰不予宣告沒收，附此敘明。
據上論斷，應依刑事訴訟法第273 條之1 第1 項、第299 條第1
項前段、第300 條，藥事法第83條第1 項，刑法第11條前段、第
321 條第1 項第3 款、第47條第1 項、第38條第1 項第2 款、第
51條第5 款，判決如主文。
本案經檢察官余秉甄到庭執行職務
中　　華　　民　　國　　96　　年　　10　　月　　5 　　日
                  刑事第六庭法  官  許永煌
以上正本證明與原本無異。
如不服本判決，應於收受送達後10日內向本院提出上訴書狀，其
未敘述上訴之理由者並得於提起上訴後20日內向本院補提理由書
（均須按他造當事人之人數附繕本）。
                            書記官  陳淑琪
中　　華　　民　　國　　96　　年　　10　　月　　5 　　日
附錄本案科刑論罪之法條：
藥事法第83條第1 項
明知為偽藥或禁藥，而販賣、供應、調劑、運送、寄藏、牙保、
轉讓或意圖販賣而陳列者，處7 年以下有期徒刑，得併科新臺幣
5 百萬元以下罰金。
中華民國刑法第321 條第1 項：
犯竊盜罪而有左列情形之一者，處六月以上、五年以下有期徒刑
：
一  於夜間侵入住宅或有人居住之建築物、船艦或隱匿其內而犯
    之者。
二  毀越門扇、牆垣或其他安全設備而犯之者。
三  攜帶兇器而犯之者。
四  結夥三人以上而犯之者。
五  乘火災、水災或其他災害之際而犯之者。
六  在車站或埠頭而犯之者。
